【裁判字號】    99,訴,1305
【裁判日期】    991109
【裁判案由】    違反槍砲彈藥刀械管制條例等
【裁判全文】
臺灣臺南地方法院刑事判決              99年度訴字第1305號
公  訴  人  臺灣臺南地方法院檢察署檢察官
被      告  丙○○
選任辯護人  王森榮律師
            賴柏宏律師
上列被告因違反槍砲彈藥刀械管制條例等案件，經檢察官提起公
訴（99年度偵字第10973號），本院判決如下：
    主  文
丙○○使人受重傷未遂，處有期徒刑貳年陸月，扣案義大利貝瑞
塔製九二型口徑九MM半自動手槍壹枝（槍號F三二五六六Z）沒收
。
    事  實
一、丙○○因其友人林炳宏於民國78年間遭乙○○殺害，而與乙
    ○○間結有宿怨。民國84年3月5日晚間10時許，丙○○乘坐
    白色營業自小客車前往臺南市安南區訪友時，於行經同市○
    ○街重劃區（臺南市○○街與安豐六街10巷口）時遇見乙○
    ○，其因另案遭通緝中為求防身而隨身帶有具殺傷力且可供
    發射子彈之義大利貝瑞塔製92型口徑9MM半自動手槍（槍號
    F32566Z），且明知朝人體之右大腿及左小腿部位擊發子彈
    ，子彈貫穿人體，極易造成骨折，足以毀敗一肢機能，若子
    彈失準飛射至腿部以外部分，亦易造成其他身體或健康重大
    不治或難治之結果，竟基於使人受重傷害之犯意，旋指示不
    知情司機駕駛營業自小客車靠近乙○○左邊後，丙○○搖下
    副駕駛座車窗、手持前揭義大利製制式92手槍由車內朝乙○
    ○『右大腿及左小腿』各射擊一槍（共射擊二槍），致使乙
    ○○受有「左脛骨近端開放性粉碎骨折」之傷害，而乙○○
    因即時送醫急救得宜，左下肢機能倖免毀敗。丙○○犯案後
    ，隨即乘車朝同市○○○街方向逃逸，並當場遺留前揭擊發
    後之彈殼2顆。嗣經警方將現場遺留前揭彈殼送鑑驗及依乙
    ○○之指述，循線於同年4月4日晚間8時30分許，在臺南縣
    關廟鄉香洋村「阿輝土雞城」路旁查獲丙○○，並在丙○○
    帶引下，於翌日（4月5日）凌晨2時30分許，前往臺南市○
    ○路○段2巷「介子廟」後方堤防下，起獲前揭作案用義大利
    製制式92手槍1支（丙○○未經許可，持有該制式手槍部分
    ，因已逾追訴權時效，經檢察官撤回起訴），而悉上情。
二、案經臺南市警察局移送臺灣臺南地方法院檢察署檢察官偵查
    起訴。
    理  由
壹、證據能力方面
一、按被告以外之人於審判外之陳述，雖不符前四條之規定，而
    經當事人於審判程序同意作為證據，法院審酌該言詞陳述或
    書面陳述作成時之情況，認為適當者，亦得為證據。當事人
    、代理人或辯護人於法院調查證據時，知有第159條第1項不
    得為證據之情形，而未於言詞辯論終結前聲明異議，視為有
    前項之同意，刑事訴訟法第159條之5定有明文。
二、本件被告、辯護人及檢察官均對本院所提示乙○○於遭槍擊
    日經送醫急救受有「左脛骨近端開放性粉碎骨折」之財團法
    人奇美醫院診斷證明書（警卷第13頁）、槍擊案現場照片11
    張（警卷第21至23頁）、內政部警政署刑事警察局84年3月
    23日刑鑑字第58966號鑑驗通知書、84年4月14日刑鑑字第
    60822號鑑驗通知書等證據，在本院準備、審判程序表示無
    意見，是本院審酌該言詞陳述或書面陳述作成時之情況，認
    為適當，自得採為證據，先行敘明。
貳、實體方面
一、訊據被告固坦承其於前揭時地，持前揭義大利製制式92手槍
    朝被害人乙○○之右大腿及左小腿各射擊一槍，致乙○○受
    有左脛骨近端開放性粉碎骨折之傷害等情，惟矢口否認有何
    重傷害未遂犯行，辯稱：伊只是因為乙○○在多年前殺害友
    人林炳宏，想要教訓警告一下乙○○而已，並無重傷害的故
    意云云。經查：
  (一)被害人乙○○於前揭時地遭被告持上揭義大利製制式92手槍
    朝其右大腿及左小腿各射擊一槍，致其受有左脛骨近端開放
    性粉碎骨折之傷害乙節，業據被害人乙○○於警詢、偵查中
    證述明確（警卷第5至12頁，84年度偵字第3904號卷第15頁
    及其背面），且為被告所供承（警卷第1至4頁，前揭偵字卷
    第5、6頁、第15頁背面，99年度偵字第10973號卷第69、70
    頁），並有乙○○於遭槍擊日經送醫急救受有「左脛骨近端
    開放性粉碎骨折」之財團法人奇美醫院診斷證明書（警卷第
    13頁）、槍擊案現場照片11張（警卷第21至23頁）附卷可稽
    ，及前揭作案用之義大利製制式92手槍扣案可證。又被告於
    前揭時地朝被害人射擊2槍所遺留之彈殼2顆，經以比對顯微
    鏡比對法鑑驗結果，認係口徑9MM制式子彈，係由同口徑槍
    枝所擊發，經比對其彈底紋及抓子痕均無明顯特徵痕，惟仍
    不排除係同一枝槍所擊發，此有內政部警政署刑事警察局84
    年3月23日刑鑑字第58966號鑑驗通知書附卷可憑（警卷第14
    頁）；扣案前揭手槍一枝，經以比對顯微鏡比對法、性能檢
    驗法、試射法鑑驗結果，認係義大利貝瑞塔製92型口徑9MM
    半自動手槍，槍號為F32566Z，槍管內來復線為六條內旋，
    機械性能良好，具殺傷力，此亦有內政部警政署刑事警察局
    84年4月14日刑鑑字第60822號鑑驗通知書附卷可憑（84年度
    偵字第3904號卷第21頁）。是依被告、被害人之供述及前揭
    現場遺留彈殼、扣案手槍之鑑驗通知書，此部分事實，已堪
    認定。
  (二)重傷害犯意之認定：扣案前揭作案用之義大利製制式92手槍
    具殺傷力，業如前述，且為被告所明知；又子彈貫穿人體，
    極易造成骨折，足以毀敗一肢機能，若子彈失準飛射至腿部
    以外部分，亦易造成其他身體或健康重大不治或難治之結果
    ，此亦為眾所周知之事實，應屬被告所得預見，然其竟持前
    開具殺傷力之義大利製制式92手槍，朝被害人乙○○之右大
    腿及左小腿各射擊一槍（共射擊二槍），顯具有使人受重傷
    害之故意，至為明灼。況被告於本院審理時自承：伊於本案
    發生前，僅射擊過一次等語（本院卷第58頁背面），則以被
    告如此之射擊經驗，益見其於本案雖朝被害人腿部射擊，然
    其子彈失準飛射至腿部以外部分之可能性甚高，故被告既得
    預見仍執意開槍，其確有使人受重傷害之故意甚明，其辯稱
    只是朝腿部開槍，想要教訓警告一下乙○○而已，沒有重傷
    害犯意云云，顯係卸責之詞，並無可採。
  (三)重傷害未遂之認定：按刑法第10條第4項第4款所稱毀敗一肢
    以上之機能，係指肢體因傷害之結果完全喪失其效用者而言
    ，初不以驗斷時之狀況如何為標準，如經過相當之診治而能
    回復原狀，或雖不能回復原狀而僅祇減衰其效用者，仍不得
    謂為該款之重傷，最高法院28年上字第1098號判例可資參照
    。本件依被害人乙○○（業於88年7月30日死亡）於檢察官
    偵訊時證稱：醫生有說不會殘廢，伊不想追究等語（84年度
    偵字第3904號卷第15頁背面），及證人即乙○○之子陳義吉
    於本院審理時證稱：父親受本件槍傷後，有完全痊癒了等語
    （本院卷第56頁背面）。則被害人乙○○之左下肢經醫治結
    果既已痊癒，堪認其未喪失其效用，本案應認係重傷害未遂
    。
  (四)綜上所述，本件事證明確，被告重傷害未遂犯行，洵堪認定
    。
二、核被告所為，係犯刑法第278條第3項重傷害未遂罪（被告持
    有前揭作案用之義大利製制式92手槍部分，因其早已非法持
    有該槍、彈，後另起意犯本案之重傷害未遂罪，檢察官認與
    本案為數罪併罰關係，然因非法持有該槍枝部分，已逾追訴
    權時效，業經檢察官撤回起訴，先予敘明）。另關於未遂犯
    之規定，裁判時法將原刑法第26條前段一般未遂犯之處罰效
    果，移列為裁判時刑法第25條第2項後段，依行為時法及裁
    判時法均構成未遂犯，且均得按既遂犯之刑減輕之，適用結
    果，並無不同，僅係條文移列，不生新舊法比較之問題，應
    逕行適用裁判時法即修正後刑法第25條關於未遂犯之規定，
    附此敘明（最高法院96年度台上字第2057號判決意旨亦同此
    見解）。被告已著手於重傷害之行為，然被害人未發生重傷
    害之結果，其犯罪尚屬未遂，爰依刑法第25條第2項後段規
    定，按既遂犯之刑度減輕其刑。爰審酌被告僅因其友人遭被
    害人殺害，即持槍射擊被害人腿部，對被害人身體、心理所
    造成創傷非輕，然幸未對被害人造成重大傷害，且被害人已
    表示不追究等一切情狀，量處如主文所示之刑。至檢察官固
    求處有期徒刑3年6月，然被害人之腿部已完全痊癒，被害人
    並表示不予追究，故本院認檢察官所求處刑度，尚嫌過重，
    附此敘明。扣案前揭作案用之義大利製制式92手槍，具殺傷
    力，屬違禁物，依刑法第38條第1項第1款宣告沒收【至警方
    所查扣之美製制式90手槍1支（槍號PAC7137）及子彈15顆；
    美製制式380手槍1支（槍號MU30750）、子彈5顆、美製制38
    左輪手槍1支（槍號688981）及美製380手槍1支（含彈匣、
    槍號201879）等物，因被告另涉違反槍砲彈藥刀械管制條例
    部分，已逾追訴權時效，業經檢察官撤回起訴，故本院不予
    宣告沒收，應由檢察官另行處理，併此敘明】。
據上論斷，應依刑事訴訟法第299條第1項前段，刑法第278條第3
項、第1項、第25條第2項、第38條第1項第1款，判決如主文。
本案經檢察官甲○○到庭執行職務。
中    華    民    國    99    年    11    月    9    日
                  刑事第十二庭  審判長法  官  盧鳳田
                                      法  官  黃琴媛
                                      法  官  郭瓊徽
以上正本證明與原本無異。
如不服本判決應於收受本判決後10日內向本院提出上訴書狀，並
應敘述具體理由。其未敘述上訴理由者，應於上訴期間屆滿後20
日內向本院補提理由書狀（均須按他造當事人之人數附繕本）「
切勿逕送上級法院」。
                                      書記官  曾郁芳
中    華    民    國    99    年    11    月    15    日
附錄本案論罪科刑法條全文
刑法第278條
使人受重傷者，處 5 年以上 12 年以下有期徒刑。
犯前項之罪因而致人於死者，處無期徒刑或 7 年以上有期徒刑
。
第 1 項之未遂犯罰之。

司法院資訊處製作；財團法人民間司法改革基金會備份。
